【裁判字號】    88,訴,789
【裁判日期】    891130
【裁判案由】    過失致死等
【裁判全文】
臺灣臺南地方法院刑事判決                          八十八年度訴字第七八九號
    公  訴  人  臺灣台南地方法院檢察署檢察官
    被      告  丙○○
                甲○○
    共      同
    選任辯護人  許雅芬
                鄭嘉慧
右列被告等因過失致死等案件，經檢察官提起公訴（八十八年度偵字第五四Ｏ六號）
，本院判決如左：
    主  文
丙○○、甲○○均無罪。
    理  由
一、公訴意旨略以：被告甲○○係華升營造有限公司 (以下簡稱華升公司）南二高第
    C三七一Z標台南環線台南系統交流道及安定交流道工程工地負責人，於民國（下
    同）八十五年三月十三日，非法僱用上大營造事業股份有限公司（以下簡稱上大
    公司）所申請聘僱之泰國籍工人  RAKSAPHAKDEE SUNAN在該處工作，故被告甲○
    ○係RAKSAPHAKDEE SUNAN之僱主。又僱主對於以吊車從事吊取搬運作業，應注意
    設置防止作業中所引起墜落之虞等危害之安全措施，竟未依規定設置，該日下午
    二時許，屬於執行業務之人之華升公司吊車駕駛被告丙○○在該工地駕駛吊車從
    事吊取支撐鋼架作業時，亦應注意吊車形鋼夾應確實夾住鋼架並在旁作業之工人
    動態，能注意竟疏未注意及此，且因未設置安全措施，被告丙○○吊取之鋼架因
    形鋼夾鬆動以致鋼架掉落撞及RAKSAPHAKDEE SUNAN之頭部，使該名泰籍工人顱骨
    骨折、開放性伴顱內損傷當場死亡。因認被告丙○○設有刑法第二百七十六條第
    二項之業務過失致死罪嫌，被告甲○○違反就業服務法第五十三條第三款及違反
    勞工安全衛生法第五條第一項第四款之規定，涉有就業服務法第五十三條第三款
    、勞工安全衛生法第三十一條第一項之罪嫌云云。
二、按犯罪事實，應依證據認定之，無證據不得推定其犯罪事實，又不能證明被告犯
    罪者，應諭知無罪之判決，刑事訴訟法第一百五十四條、第三百零一條第一項分
    別定有明文。本件公訴人認被告二人涉有右揭犯行，係以證人即華升公司協辦經
    理乙○○證稱死者在該工地擔任雜工，由黃協理（指被告甲○○）調配工作等語
    ，及在場之泰籍工人勞材 (SAE SONG LAOCHAI）證稱死者與其在旁幫忙，係形鋼
    夾所夾之鋼架掉下來等語，再參以死者係身著工作服及工作鞋，其旁尚有一黃色
    安全帽，有現場照片可證，因而認死者係於事故現場工作，並有勘驗筆錄、相驗
    屍體證明書、驗斷書及照片等件附卷等為其主要論據，固非無憑。惟訊據被告二
    人均堅決否認涉有右揭犯行，被告丙○○辯稱當時死者叫伊進去聽電話，伊有將
    鋼架放下並將引擎關掉，是死者自己操作才發生意外，伊並無過失等語；被告甲
    ○○辯稱其並不負責處理僱用外勞事宜，且死者並非華升公司僱用之工人，而係
    上大公司僱用，且係被告丙○○之友人，當天死者到工地去是去找被告丙○○聊
    天，是被告丙○○離開，死者擅自操作吊車而發生意外，又該工地範圍廣大，並
    無在周圍設置圍籬，但華升公司已依規定在周圍設置警告標誌等語。
三、經查：
（一）按駕駛者離開其座位時，應將吊斗等作業裝置置於地面，並將原動機熄火、制
      動，並安置煞車等，防止該機械滑走，勞工安全衛生設置規則第一百十六條第
      十一款訂有明文。據案發當時現場目擊證人泰籍勞工「勞材」於台灣省政府勞
      工處南區勞工檢查所（下簡稱勞檢所）約談時證稱：案發當天下午一時許，被
      告丙○○載伊及另一名泰籍勞工「ＳＵＴＨＡ」共三人，從事吊放鋼製桁架工
      作（見勞檢所八十八年三月十四日談話筆錄，八十五年度相字第四五八號卷第
      五十八頁至第六十頁）；證人勞材並於同日在警訊中描述案發經過稱：自己是
      現場幫忙將形鋼夾夾住桁架，當天死者「ＳＵＮＡＮ」叫丙○○聽電話，丙○
      ○去聽電話而離開，死者逕自接手操作吊起桁架，因形鋼夾鬆動撞擊死者致死
      見同卷第三、四頁）；另證人於同日偵訊時證稱司機（即被告丙○○）走時，
      形鋼夾已放下等語（見同卷第十三頁）。由目擊證人勞材上述證詞以觀，當日
      案發時被告丙○○因接聽電話而離開工作現場，離開時已將形鋼夾放下，係因
      死者擅自操作而將桁架吊起，因形鋼夾鬆動而使桁架脫落撞擊死者。證人勞材
      係現場唯一之目擊證人，而關於案發之情形除被告丙○○外，只有證人勞材最
      清楚，該證人係華升公司所僱用之泰籍勞工，與被告丙○○除係同事外，並無
      其他恩怨，衡情並無偏頗之虞，且上述證詞又係案發不久所陳述，應屬可採。
      故被告丙○○於案發當時既非操作該吊車者，且其離開現場時已依規定將形鋼
      夾（吊斗）放下，則其已盡其應盡之注意義務，應無過失。
（二）又證人勞材於八十八年九月五日偵訊時稱：只在當天才看到死者，不知死者做
      何事，亦不知其是否擔任雜工等語。雖證人於八十五年三月十四日時亦曾稱被
      告丙○○操作時，由伊與死者在旁幫忙（見八十五年度相字第四五八號卷第十
      三頁），然同一證人於同一日對於同一事實做不同之陳述，則該死者究否當時
      在旁幫忙之人，不能遽以斷定。惟參諸本院向行政院勞工委員會調取之華升公
      司就系爭工地所申請之泰籍勞工名單中並未見死者之名，且死者於八十八年二
      、三月間係受僱於上大公司，而其死亡後之撫恤事宜係由上大公司處理，有上
      大公司匯款單、明細表等附卷可按，並有死者在上大公司之薪資表、考勤表附
      於偵卷可按（見同上相卷第四三頁至第四五頁），而依該考勤表記載，死者於
      案發之八十五年三月十三日係請事假，則其於案發當日至系爭工地找舊識，亦
      非無可能。又死者雖身穿膠鞋，頭戴安全帽進入工地，然工地為危險地區，無
      論何人進入，配帶安全帽係屬當然之行為，亦不能僅憑死者穿著膠鞋即認其所
      穿係工作服。既無證據足資證明死者確亦受僱於華升公司，則不能對被告黃榮
      非課以勞工安全衛生法及就業服務法之刑責。
（三）又按大規模施工之土木工程，或其他工程設置圍籬有困難者，得於其工作場所
      設置警告標示替代之，營造安全衛生標準第五條第二項訂有明文。系爭工區全
      程長約七公里，佔地面積約為八十甲，範圍廣大，已在周圍設置警告標誌，有
      照片數幀附卷可按。被告甲○○雖為工地負責人，惟已依規定在工區周圍設置
      警告標示，又死者係被告丙○○之舊識，其進入工區並非被告甲○○所得預見
      ，被告甲○○既已盡其應盡之注意義務，應無過失。
    綜上所述，參互印證，本件依調查所得證據尚不足證明被告確有公訴人所指之犯
    行，此外復查無其他積極證據足資證明被告有右述犯行，揆諸首開規定及說明，
    不能證明被告犯罪，爰依法為被告丙○○、甲○○無罪之諭知。
據上論斷，應依刑事訴訟法第三百零一條條第一項前段，判決如主文。
本案經檢察官王森榮到庭執行職務。
中      華      民      國      八十九      年    十一    月    三十    日
                                  臺灣臺南地方法院刑事第三庭
                                          法  官  高如宜
右正本證明與原本無異。
如不服本判決，應於判決送達後十日內向本院提出上訴狀( 應附繕本 )。
                                          書記官  劉岳文
中      華      民國      八十九      年    十一    月    三十    日


司法院資訊處製作；財團法人民間司法改革基金會備份。
